【裁判字號】    98,勞小上,1
【裁判日期】    980623
【裁判案由】    給付薪資
【裁判全文】
臺灣臺南地方法院民事裁定             98年度勞小上字第1號
上  訴  人  鋼輪實業股份有限公司
法定代理人  乙○○
被  上訴人  甲○○
上列當事人間請求給付薪資事件，上訴人對於中華民國98年2月2
3日本院臺南簡易庭98年度南勞小字第1號第一審判決提起上訴，
本院裁定如下：
    主  文
上訴駁回。
第二審訴訟費用新臺幣壹仟伍佰元由上訴人負擔。
    理  由
一、按關於請求給付金錢或其他代替物或有價證券之訴訟，其標
    的金額或價額在10萬元以下者，適用小額程序；對於小額程
    序之第一審裁判之上訴或抗告，非以其違背法令為理由，不
    得為之；再上訴狀內應記載上訴理由，表明下列各款事項：
    一原判決所違背之法令及具體內容。二依訴訟資料可認為原
    判決有違背法令之具體事實，民事訴訟法第436條之8第1項
    、同條之24第2項、同條之25分別定有明文。又依同法第436
    條之32準用同法第468條、第469條第1款至第5款之規定，判
    決不適用法規或適用不當者，為違背法令，而判決有同法第
    469條第1款至第5款情形之一者，為當然違背法令。是當事
    人對於小額程序之第一審判決提起上訴，如依民事訴訟法第
    468條規定，以第一審判決有不適用法規或適用法規不當為
    理由時，其上訴狀或理由書應有具體之指摘，並揭示該法規
    之條項或其內容，若係成文法以外之法則，應揭示該法則之
    旨趣，倘為司法院解釋或最高法院之判例，則應揭示該判解
    之字號或其內容，如以民事訴訟法第469條第1款至第5款所
    列情形為理由時，其上訴狀或理由書，應揭示合於該條款之
    事實，上訴狀或理由書如未依此項方法表明，或其所表明者
    ，顯與上開法條規定之情形不相合時，即難認為已對第一審
    判決之違背法令有具體之指摘，其上訴自難認為合法。
二、上訴意旨以：上訴人公司會計於民國97年12月8日欲發放97
    年11月份員工薪資時，發現被上訴人於97年12月4日未經上
    訴人公司之同意，私自匯款新臺幣（下同）20,000元至自己
    帳戶，被上訴人雖表示願返還盜用款，惟被上訴人此舉已屬
    盜用公款，顯然違反勞動契約或工作規則，且情節重大，上
    訴人公司乃依勞動基準法第12條第1項第4款之規定終止兩造
    間之勞動契約，依勞動基準法第18條第1款規定，被上訴人
    自不得向上訴人公司請求資遣費。原審以被上訴人先行匯款
    20,000元入己，雖有違利益迴避原理，然上訴人公司既積欠
    被上訴人薪資，且其所匯款項亦未超過其應領之薪資，且嗣
    後上訴人公司亦將被上訴人應領之薪資扣除20,000元，此結
    果既未增加上訴人公司不當之支出，亦未超過被上訴人應受
    之利益，過程雖有可議，然結果並無違反法令或規章，認被
    上訴人得向上訴人公司請求資遣費。惟上訴人公司97年11月
    份員工薪資係於97年12月5日以後才發放，而被上訴人於97
    年12月4日即私自匯款20,000元至自己帳戶，且上訴人公司
    會計在97年12月8日發現以前，被上訴人並未告知上訴人公
    司要從其97年11月薪資中扣除，而係上訴人公司會計在97年
    12月8日發現以後，被上訴人始告知上訴人公司要從其97 年
    11月份薪資中扣除，可見被上訴人確有盜領之違法行為，原
    審認定被上訴人之行為未違反法令或規章，無異容認被上訴
    人可隨意盜領公款，原審就事實認定違背論理法則與經驗法
    則，判決顯然違背法令。並聲明：原判決廢棄；被上訴人在
    第一審之訴駁回等語。
三、按事實之真偽，應由事實審法院斟酌辯論意旨及調查證據之
    結果，依自由心證判斷之，苟其判斷並不違背法令，即不許
    當事人以空言指摘（最高法院21年上字第1406號判例意旨參
    照）。本件被上訴人在原審起訴請求上訴人公司給付薪資及
    資遣費43,060元，核其訴訟標的金額在100,000元以下，依
    民事訴訟法第436條之8第1項規定，本件應適用小額訴訟程
    序，合先敘明。又上訴人對本院簡易庭所為之小額訴訟第一
    審判決，固於收受判決後20日法定期間內之98年3月13日提
    起上訴，惟觀其上訴意旨，無非係以上訴人公司須屆至97年
    12 月5日始行發放97年11月份員工薪資，然被上訴人在代理
    會計職務期間，於97年12月4日未告知上訴人公司，即逕行
    匯款20,000元至被上訴人帳戶，嗣經上訴人公司會計發覺後
    ，被上訴人始告知上訴人公司願自其97年11月份應領取薪資
    扣除20,000元，足認被上訴人有盜領公款之違法行為，上訴
    人公司依勞動基準法第12條第1項第4款之規定終止兩造勞動
    契約，並無違誤，原審竟認定被上訴人之行為未違反法令或
    規章，無異容認被上訴人可隨意盜領公款，原審就事實認定
    違背論理法則與經驗法則，判決顯然違背法令云云。惟查，
    被上訴人對於上訴人公司之97年11月份薪資債權，固於97年
    12月5日始得請求給付，然上訴人公司確有積欠被上訴人97
    年11月薪資，而被上訴人在給付期限前1日即97年12月4日先
    行將97年11月薪資之一部分即20,000元匯款至自己帳戶，然
    此數額並未超過上訴人公司積欠被上訴人97年11月薪資債權
    ，且嗣後被上訴人應領97年11月薪資應予扣除已領20,000元
    ，此結果既未增加上訴人公司不當支出，亦未超出被上訴人
    應受之利益，難認被上訴人有何盜用上訴人公司款項可言，
    原審斟酌全案卷證資料，依自由心證判斷事實之真偽，認定
    被上訴人此舉並未違反法令或規章，上訴人公司以被上訴人
    上開行為，強行令被上訴人離職，於法不合，上訴人公司應
    給付被上訴人薪資及資遣費，並開立非志願離職證明書給被
    上訴人，於法並無違誤，亦未違反經驗法則及論理法則，上
    訴人公司雖指稱原判決有違反經驗法則及論理法則之處，惟
    未具體揭示原判決所違反經驗法則及論理法則之旨趣、內容
    或相關判解為其依據，難認對該判決之如何違背法令已有具
    體指摘，揆諸上開說明，應認其上訴為不合法，應予駁回。
四、本件小額事件之上訴既經駁回，第二審訴訟費用1,500元（
    即第二審裁判費）應由敗訴之上訴人負擔，爰確定如主文第
    2項所示。
五、據上論結，本件上訴為不合法，依民事訴訟法第436條之32
    第1項、第2項、第444條第1項前段、第95條、第78條、第
    436條之19第1項，裁定如主文。
中    華    民    國    98    年    6     月    23    日
                  民事第二庭    審判長法  官  林念祖
                                      法  官  翁金緞
                                      法  官  張桂美
以上正本證明與原本無異。
本件不得抗告。
中    華    民    國    98    年    6     月    23    日
                                      書記官  謝安青


司法院資訊處製作；財團法人民間司法改革基金會備份。
